臺灣高等法院臺中分院刑事判決　　　　　　 民國九十一年度上易字第七八一號
　　　上　訴　人
　　　即　被　告　乙○○
右上訴人因贓物案件，不服臺灣彰化地方法院中華民國九十一年三月二十二日第一審
判決（民國八十九年度易字第一七六七號，起訴案號：臺灣彰化地方法院檢察署民國
八十九年度偵字第三六四八號），提起上訴，本院判決如左：
    主　　文
上訴駁回。
　　事　  實
一、乙○○（原名陳文造）前因違反麻醉藥品管理條例案件，經法院判處有期徒刑六
    月確定，並於民國（下同）八十六年八月八日易科罰金執行完畢。仍不知悔改，
    明知姓名、年籍不詳之成年人，於八十九年二月五日至十二日之間，所交付之堆
    高機〔ＬＩＴＺ牌，引擎號碼為Ｃ二四０型九一七一二Ａ，約值新臺幣（下同）
    十五萬元〕，係來源不明之贓物（為丙○○所有，於八十九年二月五日至十日之
    間，在彰化縣田中鎮○○路○段四三五巷一六八號良芳紡織廠失竊），竟予以收
    受後，停放於彰化縣田中鎮○○路○段二一六巷一００弄五二號其居所旁空地，
    再於八十九年二月十三日，於該居所旁空地，經由不知情之蕭啟隆之介紹，以七
    萬五千元之價格，出售予亦不知情之許聰本（另經檢察官為不起訴處分）。嗣於
    八十九年二月二十三日十七時許，經丙○○在彰化縣社頭鄉里○村○○路○段二
    八二號許聰本經營之「順成堆高機行」前發現上開堆高機，報警後查悉上情。
二、案經彰化縣警察局田中分局報請臺灣彰化地方法院檢察署檢察官偵查起訴。
　　理　  由
一、訊據上訴人即被告（下稱被告）乙○○固坦承有將堆高機出售予許聰本之事實，
    惟否認有收受贓物之犯行，辯稱堆高機係蕭鴻銘（八十九年一月十七日死亡）於
    八十八年十月二十五日交付予伊，用以抵償蕭鴻銘積欠伊之十二萬元債務，伊不
    知係贓物云云。經查丙○○所有之堆高機係於八十九年二月五日至十日之間，在
    彰化縣田中鎮○○路○段四三五巷一六八號良芳紡織廠失竊之事實，業據被害人
    丙○○供述甚明，且有贓物認領保管單一紙附卷可稽。又被害人於報警時，已將
    其失竊堆高機之特徵，即堆高機有二種顏色，外觀為黃色，底漆係橙色，椅子有
    破損，且裝設二個暗鎖，一在腳踏板下，一在椅背後面，指述明確，經警製作筆
    錄後，至許聰本經營之順成堆高機行前查看停放於該處之堆高機，發現該堆高機
    之顏色與被害人所供其失竊堆高機之顏色相符，亦經證人即承辦警員方瑞陽證述
    無訛。另前開堆高機，確裝設二個暗鎖，一在腳踏板下，一在椅背後面，亦與被
    害人所供其失竊堆高機裝設暗鎖之情況相符，復經被害人指明屬實，且有堆高機
    照片附卷可稽。足見被害人指稱停放於順成堆高機行前之堆高機係其所有，於八
    十九年二月五日至十日之間，在良芳紡織廠失竊等語，應堪採信。則被告出售予
    許聰本之堆高機，自屬贓物無訛。再者，被告提出之債務清償讓渡書，雖載明蕭
    鴻銘為清償其欠款，將其所有一輛堆高機作為清償等語。然該讓渡書上立據讓渡
    人「蕭鴻銘」之簽名，經與原審八十八年度易字第一０三三號蕭鴻銘違反毒品危
    害防制條例刑事卷所附警、偵訊筆錄及拘票上「蕭鴻銘」之簽名相核，其筆跡顯
    不相同，可見讓渡書上「蕭鴻銘」之名字，並非蕭鴻銘其人所簽署，該讓渡書應
    係於被害人報案後所偽造。雖證人陳律銘於原審證稱蕭鴻銘係因欠被告錢，才立
    讓渡書，將堆高機抵讓給被告等語。但該證人就堆高機抵債之事所證：讓渡書非
    證人所寫；寫讓渡書時，被告及蕭鴻銘均在場；被告是在蕭鴻銘家簽署讓渡書等
    語，則與被告供稱：讓渡書是陳律銘所寫；寫讓渡書時，被告不在場；被告是在
    家中簽署讓渡書等語，互有不符，難認證人陳律銘及被告所供有關蕭鴻銘將堆高
    機抵讓給被告等語為實在。是以，被告之取得堆高機，固係自他人收受而來，然
    應非來自於蕭鴻銘之抵債。且被告收受堆高機之時間，亦非於八十八年十月二十
    五日，而應為八十九年二月五日至十二日之間。又被告收受該堆高機時，未向對
    方索取原廠出廠證明文件，亦經被告供認在卷。此外，從被告提出偽造之債務清
    償讓渡書，以求脫免刑責觀之，其有贓物之認識無訛。本件罪證明確，被告犯行
    堪以認定，應予依法論科。
二、核被告所為，係犯刑法第三百四十九條第一項之收受贓物罪。被告前因違反麻醉
    藥品管理條例案件，經法院判處有期徒刑六月確定，並於八十六年八月八日易科
    罰金執行完畢，有臺灣彰化地方法院檢察署刑案查註紀錄表足憑，於五年以內再
    犯有期徒刑以上之本罪，應依累犯之規定，加重其刑。關於易科罰金部分，刑法
    第四十一條所定：「犯最重本刑為三年以下有期徒刑以下之刑之罪，而受六個月
    以下有期徒刑或拘役之宣告，因身體、教育、職業或家庭之關係，執行顯有困難
    者，得以一元以上三元以下折算一日，易科罰金」，業於被告行為後之九十年一
    月十日，經總統修正公布為：「犯最重本刑為五年以下有期徒刑以下之刑之罪，
    而受六個月以下有期徒刑或拘役之宣告，因身體、教育、職業、家庭之關係或其
    他正當事由，執行顯有困難者，得以一元以上三元以下折算一日，易科罰金。但
    確因不執行所宣告之刑，難收矯正之效，或難以維持法秩序者，不在此限。併合
    處罰之數罪，均有前項情形，其應執行之刑逾六月者，亦同」，兩相比較，依刑
    法第二條第一項前段規定，自應適用修正後刑法第四十一條第一項前段之規定，
    附此說明。原審依刑法第二條第一項前段、第三百四十九條第一項、第四十七條
    、修正後刑法第四十一條第一項前段，罰金罰鍰提高標準條例第一條前段、第二
    條前段之規定，審酌被告犯罪之動機、目的、手段、所生之危害及犯罪後之態度
    等一切情狀，量處被告有期徒刑五月，並諭知易科罰金折算之標準，以示懲儆，
    其認事用法及量刑，均無不當，被告上訴意旨否認犯罪，指摘原判決不當，為無
    理由，應予駁回。
三、據上論斷，應依刑事訴訟法第三百六十八條，判決如主文。
本案經檢察官甲○○到庭執行職務。
中      華      民      國　    九十一   年    　 六      月     十一   日
                                    臺灣高等法院臺中分院刑事第九庭
                                       　 審判長法　官  陳　筱　珮
                                             　 法　官  康　應　龍
                                              　法　官　吳　重　政
右正本證明與原本無異。
不得上訴。
                                                書記官　林  育　德
中      華      民      國　    九十一   年    　 六      月     十二   日
附錄：
刑法第三百四十九條
收受贓物者，處三年以下有期徒刑、拘役或五百元以下罰金。
搬運、寄藏、故買贓物或為牙保者，處五年以下有期徒刑、拘役或科或併科一千元以
下罰金。
因贓物變得之財物，以贓物論。
                                                                        Ｉ
